【裁判字號】    97,交易,2
【裁判日期】    970204
【裁判案由】    過失傷害
【裁判全文】
臺灣臺中地方法院刑事判決               97年度交易字第2號
公  訴  人  臺灣臺中地方法院檢察署檢察官
被      告  乙○○
上列被告因過失傷害案件，經檢察官提起公訴（96年度偵字第
24364號），本院判決如下：
    主    文
乙○○因過失傷害人，處拘役伍拾日，如易科罰金，以新臺幣壹
仟元折算壹日，減為拘役貳拾伍日，如易科罰金，以新臺幣壹仟
元折算壹日。
    犯罪事實
一、乙○○於民國（下同）96年3月24日上午8時15分許，將其所
    有之車牌號碼PD-1836自小客車，停放在臺中縣太平市○○
    街14號前路邊，本應注意停車向外開啟車門時，應注意行人
    、車輛、並讓其先行。且依當時之情形，並無不能注意之情
    事，竟疏未注意及此，貿然開啟駕駛座側之車門，適甲○○
    騎乘車牌號碼MW3-683號重型機車，沿臺中縣太平市○○街
    由溪州西路往宜佳街方向，行經同向上址乙○○所停放之小
    客車左側時，亦疏未注意車前狀況，致所騎機車之右小腿處
    與乙○○之前開車輛左前車門發生碰撞，甲○○人車倒地，
    而受有右小腿挫傷之傷害，經送醫後縫合2針（起訴書誤載
    為20針），嗣後於同年4月2日再因右小腿皮膚壞死（３Ｘ２
    公分）及深層組織感染住院，其後接受傷口清創手術，於同
    年4月20日始出院。本件車禍案件發生後，經警據報於同日8
    時40分許至上址事故地點處理，乙○○於警抵達後，即向有
    偵查查權限之臺中縣霧峰分局太平交通隊員警林明憲到場處
    理時，即向警陳述其係駕駛人及肇事經過，自首而接受裁判
    。
二、案經甲○○訴由臺中縣警察局太平分局報請臺灣臺中地方法
    院檢察署檢察官偵查起訴。
    理    由
一、本案證據能力之說明
    按「被告以外之人於審判外之陳述，雖不符前4條（指刑事
    訴訟法第159條之1至第159條之4）之規定，而經當事人於審
    判程序同意作為證據，法院審酌該言詞陳述或書面陳述作成
    之情況，認為適當者，亦得為證據」，又「當事人、代理人
    或辯護人於法院調查證據時，知有第159條第1項不得為證據
    之情形，而未於言詞辯論終結前聲明異議，視為有前項之同
    意」，刑事訴訟法第159條之5第1項、第2項亦有明文。本件
    被告就檢察官提出之證據之證據能力，均未於言詞辯論終結
    前聲明異議，自視為同意，合先敘明。
二、訊據被告乙○○對上揭時地在場之事固不否認，惟矢口否認
    有過失傷害犯行，辯稱：當時我去車上拿東西，上半身在車
    內，下半身在車外；我並沒有突開車門，我只有開車門，在
    那邊拿東西而已云云。惟查：
（一）被告上揭時地過失傷害犯行，業據被告於警詢自承當時準
      備下車，當開啟車門時，與後方行駛過來之機車發生碰撞
      倒地等情（警卷第12頁），復據告訴人甲○○於警詢、偵
      訊及本院指訴綦詳，並有道路交通事故調查報告表（一）
      、（二）各1份及現場相片可佐；再告訴人甲○○確有於
      上揭時地受而受有右小腿挫傷之傷害，經送醫後縫合2針
      ，嗣後於同年4月2日再因右小腿皮膚壞死（３Ｘ２公分）
      及深層組織感染住院，其後於同年4月6日接受傷口清創手
      術，於同年4月20日始出院等情，亦有賢德醫院出具之告
      訴人所受傷勢之診斷證明書各2紙可稽。按汽車停車向外
      開啟車門時，應注意行人、車輛，並讓其先行，道路交通
      安全規則第112條第3項定有明文。被告開啟車門下車，自
      應遵守上述交通安全規則之規定，竟疏未注意，致告訴人
      之右小腿與被告車門發生擦撞，是被告未注意交通狀況貿
      然開啟車門之行為，顯有過失；再查，告訴人甲○○騎乘
      機車原應注意車前狀況，其行經被告所停放之小客車該處
      左側，倘有注意車前狀況，衡情應可採取必要之安全措施
      ，避免本件車禍發生，其顯亦疏未注意車前狀況，未採取
      必要之安全措施，致與乙○○所開啟之駕駛座車門發生碰
      撞，雖亦與有過失，惟告訴人是否具有過失，均無解於被
      告之刑事責任；再被告因過失行為發生本件車禍，致告訴
      人受有上開傷害之結果，二者間具有相當因果關係亦明。
（二）被告雖辯稱：我當時去車上拿東西，當時車門沒有關上，
      我人是站在地面上，我當時上半身在車內，下半身在車外
      。（法官問：當時這樣的動作已經持續多久？）大約3到5
      分鐘。‥‥我就是突然發現有人受傷，就把人扶起來。（
      法官問：你發現有人受傷之前，當時沒有發現你的車門有
      被撞到？）時間太久了，我記得是有人受傷了，我扶起來
      云云，意指對當時自己的小客車車門有無與告訴人所騎機
      車發生碰撞之事均不知情云云，並辯稱：我沒有突開車門
      云云，惟查，被告於事發當日之警詢先供稱：我當時駕駛
      自小客車停放於肇事地點，要開啟左前車門準備下車，當
      我開啟車門時，後方剛好有乙部機車行駛過來，與我的車
      門發生碰撞倒地。‥‥（警問：當時發現對肇車車輛時雙
      方相距約幾公尺？採取何種反應措施？）我停放於肇事地
      點準備下車，沒有看到後方來車等語（警卷第12頁），核
      與告訴人甲○○於警詢供稱：我當時騎MW3-683號重機車
      沿宜福街北向南行駛至肇事地點，有乙部PO-1836號自小
      客車忽然開啟車門碰到我的右腳，致我人車倒地受傷。‥
      ‥（警問：當時發現對肇車輛時雙方相距約幾公尺？採取
      何種反應措施？）我有看到對方車輛，但不曉得對方車輛
      會忽然開門。‥‥（警問：車輛第一次撞擊部位？）碰到
      我右腳等語（警卷第13頁），於其後警詢、偵訊及本院之
      陳述亦大致相同，前後所述一致，亦與被告於肇事當日於
      事故現場所做之警詢陳述相符，是告訴人所述應可採信，
      倘告訴人騎乘機車經過該處，被告並非突然開啟車門下車
      ，且告訴人當時人車均未與被告小客車有何擦撞，則被告
      何以於肇事當日之96年3月24日警詢陳述「當時係開啟車
      門要下車，剛好後方機車行駛過來與我車門發生碰撞」？
      何不據實陳述自己當時並非開啟車門下車，而是已站在車
      門外約3、5分鐘，且並未感到小客車車門有遭碰撞？是被
      告於事隔近6月之96年9月21日之警詢起，始改口辯稱：告
      訴人不知為何人車滑倒在地云云，於本院辯稱：對自己小
      客車車門有無與告訴人所騎機車發生碰撞之事均不知情云
      云，實難採信。被告雖再辯稱：當初警察製作的現場圖，
      並沒有做的很明確云云，意指道路交通事故現場圖之肇事
      經過摘要之記載錯誤云云，惟查，本件並未依據上開道路
      交通事故現場圖所記載之肇事經過摘要，為任何不利被告
      之認定，併此敘明。
    本件事證明確，被告上揭過失傷害犯行堪予認定。
三、核被告乙○○所為，係犯刑法第284條第1項前段之過失傷害
    罪。又查被告肇事後，在具有偵查犯罪權限之公務員發覺上
    開過失傷害犯行前，即於到場處理之臺中縣霧峰分局太平交
    通隊員警林明憲詢問時，陳述肇事經過等情，有被告於96年
    3月24日上午8時40分許，在事故現場製作之道路交通事故談
    話紀錄表在卷可佐，復參以告訴人甲○○於警詢亦供稱：（
    警詢：車禍發生後，妳對現場如何處理？何人報案？你受傷
    後何人將你送醫？）對方將我機車移開現場。我託路人報案
    的。是對方乙○○扶起我機車，送我至太平賢德醫院就醫治
    療等語（警卷第11頁），足認本件車禍發生後，被告有留在
    現場，俟警抵達時，向警陳述肇事經過，是被告核與自首規
    定相符，依刑法第62條前段之規定減輕其刑。爰審酌被告於
    本件過失傷害犯行應負之過失程度，又本件所致之告訴人所
    受之傷勢，及被告於肇事發生後，速送告訴人就醫，再考被
    告未能與告訴人達成民事和解，暨其犯罪後態度等一切情狀
    ，量處如主文所示之刑。再中華民國96年罪犯減刑條例業於
    96年7月4日公布，並自96年7月16日施行，該條例第2條第1
    項第3款規定：「犯罪在中華民國96 年4月24日以前者，除
    本條例另有規定外，依下列規定減刑：‥‥三、有期徒刑、
    拘役或罰金，減其刑期或金額二分之一」，，查本件被告所
    犯上揭過失傷害罪之犯罪時間，係在96年4月24日以前，且
    本件宣告刑為有期徒刑1年6月以下，故依上開規定，本院應
    減其有期徒刑2分之1，並諭知易科罰金之折算標準。
據上論斷，依刑事訴訟法第299條第1項前段，刑法第284條第1項
前段、第62條前段、第41條第1項前段，刑法施行法第1條之1，
中華民國96年罪犯減刑條例第2條第1項第3款、第7條、第9條，
判決如主文。
中    華    民    國    97    年    2     月    4     日
                  刑事第十庭    法  官  黃家慧
上正本證明與原本無異。
如不服本判決，應於收受送達後10日內向本院提出上訴書狀（應
敘述具體理由並附繕本）。
上訴書狀如未敘述理由，應於上訴期間屆滿後20日內補提理由書
於本院。
                                書記官  陳靖騰
中    華    民    國    97    年    2     月    4     日
所犯法條：
刑法第284條第1項
因過失傷害人者，處六月以下有期徒刑、拘役或五百元以下罰金
，致重傷者，處一年以下有期徒刑、拘役或五百元以下罰金。


司法院資訊處製作；財團法人民間司法改革基金會備份。
